最高法院刑事判決　　　　　　九十六年度台上字第二九四二號
上　訴　人　台灣高等法院台南分院檢察署檢察官
被　　　告　甲○○
選任辯護人　羅裕欽律師
上列上訴人因被告違反貪污治罪條例案件，不服台灣高等法院台
南分院中華民國九十五年十二月二十日第二審更審判決（九十五
年度上更(一)字第四五一號，起訴案號：台灣雲林地方法院檢察署
九十三年度偵字第四三八四號），提起上訴，本院判決如下：
    主  文
上訴駁回。
    理  由
按刑事訴訟法第三百七十七條規定，上訴於第三審法院，非以判
決違背法令為理由，不得為之。是提起第三審上訴，應以原判決
違背法令為理由，係屬法定要件。如果上訴理由狀並未依據卷內
訴訟資料，具體指摘原判決不適用何種法則或如何適用不當，或
所指摘原判決違法情事，顯與法律規定得為第三審上訴理由之違
法情形，不相適合時，均應認其上訴為違背法律上之程式，予以
駁回。本件檢察官上訴意旨略稱：(一)依證人葉炳河、鄭素葉夫妻
於偵查中及於原審法院審理中之證述，可見雲林縣警察局北港分
局（下稱北港分局）之照片沖洗費用，係一個月結帳一次，有無
付款及有無付清款項，應以葉炳河最為清楚。葉炳河於偵查中及
於原審已證稱：被告甲○○於案發後支付伊新台幣（下同）十幾
萬元等語，此應係被告自民國八十七年十二月起均未支付照片沖
洗費用，於警察局督察室開始調查後，始支付其中所積欠之十一
、二萬元。原判決先則認葉炳河之證詞先後不一致，無法說服法
院信為真實，後又認葉炳河於第一審之證詞較為可採，有前後矛
盾之違法。(二)證人葉炳河、鄭素葉、葉武雄三人於檢察官偵查中
所為具結證詞，陳述相同，且係於隔離訊問下所為陳述，應較渠
等嗣後於法院審理中之證詞較為可採，原審未明不採信其三人
於偵查中之證詞，又認葉炳河之供詞先後不一致而全盤不予採用
，並以未曾聽聞被告有無支付照相費之事之許明權所為證詞，作
為有利於被告之認定，原判決有採證違反證據法則及論理法則，
理由不備等違法。(三)證人葉炳河於偵查中及於原審法院審理中仍
堅稱：被告自八十七年十月起未付照片沖洗費等語，何以葉炳河
要求被告個人負責支付該沖洗費，原審未予調查，又依卷內林添
進（即雲林縣警察局刑警隊副隊長）與許照明（即北港分局刑事
組偵查員）於九十三年三月二十六日之電話通聯內容，及許照明
與張擎中（即雲林縣警察局督察）於九十四年四月十三日電話通
聯內容，均有提及被告欠錢要還人家，要處理等語，亦屬不利於
被告之證據，原審未予明該項證據不足採信之理由，此均有調
查未盡之違法等語。
惟查：原判決以公訴意旨略稱：被告甲○○於八十七年十月至八
十九年十二月，任職雲林縣警察局北港分局偵查員，並兼任總務
工作，需將該分局向雲林縣警察局申領之人犯照相費，交付予位
於雲林縣北港鎮○○路七十四號之高傳真彩色快速沖印店（下稱
高傳真沖印店）之負責人葉炳河，用以作為該沖印店代北港分局
沖洗照片之代價，詎被告竟基於侵占公有財物之概括犯意，利用
權勢，將雲林縣警察局自八十七年十月起至八十八年六月止按月
編列之四千元，及自八十八年七月起至八十九年十二月止按月編
列之二千元之人犯照相費，共計七萬二千元，於雲林縣警察局撥
付後侵占入己，未交付予葉炳河，因認被告係犯貪污治罪條例第
四條第一項第一款之侵占公用財物罪等語。經審理後，認為不能
證明被告犯罪，因而維持第一審諭知被告無罪之判決，駁回檢察
官在第二審之上訴，係以訊據被告否認有被訴犯行，辯稱：伊自
八十三年間即任職北港分局偵查員，並兼任總務工作，自八十四
年三月起，伊即將所領取之人犯照像費全數交給高傳真沖印店，
於八十七年十月至八十九年十二月所領取之人犯照相費七萬二千
元亦全部交給葉炳河，並未加以侵占等語；依證人劉有程（即原
北港分局巡佐）、許明權（即原北港分局刑事組偵查員）、葉炳
河（即高傳真沖印店負責人）於第一審之證述，可知被告於八十
四年三月以前即兼任北港分局第三組總務，至八十九年十二月始
交接該總務工作予吳明泉；又依證人劉有程（即原任北港分局刑
事組隊員兼刑事組庶務）於第一審及葉炳河於檢察官偵查中證稱
：北港分局因申領費用不足，常有積欠沖洗照片費用以及申領支
付費用經過等語，足認北港分局刑事組自八十四年三月間即已發
生照片沖洗費用不足之情形，且該費用支付之流程係各偵查員持
照片至高傳真沖印店沖洗，暫不付款，俟該沖印店開立統一發票
，由北港分局檢據向雲林縣警察局申領每月人犯照相費用後再予
給付。又葉炳河雖於偵查中證稱：八十七年十二月後，被告即未
曾支付沖洗照片之費用，然其於第一審則證稱：被告不一定每個
月付其沖洗照片之費用，有時二個月付，八十七年十月至八十九
年十二月，北港分局有欠其照片沖洗費用，每個月都欠，是因實
際所付金額不足付應付金額，該分局刑事組如何作業伊不清楚，
被告有錢就給付，伊就收起來等語，與其偵查中所述不符，且依
其所述，被告均係給付整數之欠款，被告向雲林縣警察局申領之
錢款均有給付，所欠款項是超額之部分等語；又證人葉武雄（即
葉炳河之父）、鄭素葉（即葉炳河之妻）於偵查中雖證稱：被告
於八十七年十月至八十九年十二月未清償所積欠高傳真沖印店之
沖洗照片費用等語，然其二人於第一審則證稱：關於此事情，都
是葉炳河在處理，伊二人不清楚等語；又依證人許明權於第一審
證稱：伊與被告曾經在北港分局同一組，出勤務時，被告曾有多
次（七、八次以上）向伊說，經過高傳真沖印店，伊要拿照片錢
還人家等語。參酌以觀，足認被告所辯：伊領取之人犯照相費均
交給高傳真沖印店，未曾加以侵占等語，尚堪信為真實。又葉炳
河雖曾經於偵查中證稱：被告於督察室開始調查後，於九十三年
過年後，曾經一次拿給伊十一、十二萬元等語，然其於第一審則
否認有該事實，於原審法院（更一審）在九十五年十二月十三日
審理時，經法官問以：「本案事件爆發後，你曾經說過甲○○（
被告）有拿十一、二萬元還給你，到底有沒有？」，則答稱：甲
○○是有給我錢，他常常拿錢給我，甲○○事實上於案發後沒有
拿十一、二萬元到我家還給我，在偵查中我以為只要說甲○○未
欠我錢，事情會比較小，我想事情不要鬧大，所以才說甲○○有
拿十一、二萬元給我，實際上沒有，他以前常常拿錢給我，我真
的不記得是什麼時候等語。而被告亦否認有於案發後一次拿十一
、二萬元償還葉炳河之情事。且葉武雄、鄭素葉亦於同日審理中
證稱：不知有該事實等語。又關於卷附林添進（即雲林縣警察局
刑警隊副隊長）、許照明（即北港分局刑事組偵查員）、張擎中
（即雲林縣警察局督察）間之電話通聯譯文內容，僅足以說明北
港分局與高傳真沖印店間有欠款糾紛之事實，關於欠款數額、欠
款原因則未於上揭電話通話中論及，而許照明、林添進、張擎中
於偵查中所證稱：不知被告積欠沖洗照片費用之內情等語，自均
無法執以證明被告有被訴侵占犯行。證人葉炳河、鄭素葉、葉武
雄於偵查中之證述，與渠等嗣後於法院審理中證述不符，屬於有
瑕疵之證述，自難執以遽認被告有被訴犯行。因查無積極確切證
據足認被告有被訴犯行，自應為無罪之判決等情，為其論據。核
原判決論斷，尚無不合。難於遽指有調查未盡、採證違反證據法
則、論理法則、判決不備理由或理由矛盾等違法。檢察官上訴意
旨，徒憑己見，就原審採證認事職權之行使，及原判決已論斷說
明之事項，重複為事實之爭辯，任指原判決有上訴意旨指摘之違
誤，核與法律所規定得為第三審上訴理由之違法情形不相適合。
其上訴違背法律上之程式，應予駁回。
據上論結，應依刑事訴訟法第三百九十五條前段，判決如主文。
中　　華　　民　　國　九十六　年　　五　　月　三十一　日
                      最高法院刑事第八庭
                          審判長法官  賴　忠　星
                                法官  林　開　任
                                法官  林　立　華
                                法官  李　伯　道
                                法官  林　勤　純
      本件正本證明與原本無異
                                      書  記  官
中　　華　　民　　國　九十六　年　　六　　月　 十三 　日
                                                      Ｅ
